臺灣高等法院臺南分院刑事判決
109年度上訴字第1573號
上  訴  人  
即  被  告  吳鎮有





指定辯護人  黃小芬律師
上列上訴人即被告因違反槍砲彈藥刀械管制條例案件，不服臺灣
臺南地方法院109年度訴字第439號中華民國109年9月24日第一審
判決（起訴案號：臺灣臺南地方檢察署109年度偵緝字第138號、
109年度偵字第3070號），提起上訴，本院判決如下：
    主  文
上訴駁回。
    事  實
一、吳鎮有基於非法持有具殺傷力槍、彈之犯意，未經許可，於
    民國108年7、8月間某日時，在其當時承租之臺南市○市區○○
    00○0號00室，向綽號「意麵」之不詳姓名成年男子，以新臺
    幣7、8萬元價格，購得如附表編號1所示具殺傷力之改造手
    槍1支、編號2所示子彈17顆（其中具殺傷力子彈16顆）及複
    進簧10支（非屬槍砲主要組成零件）後，即非法持有上開具
    殺傷力之槍、彈，並將之藏放在上址租屋處。嗣臺南市政府
    警察局白河分局員警偵辦毒品另案，於108年10月3日持臺灣
    臺南地方法院（下稱原審法院）核發之搜索票會同上址房東
    ○○○對00、00室執行搜索，在吳鎮有承租之00室當場查獲如
    附表所示槍、彈及複進簧10支，而悉上情。
二、案經臺南市政府警察局白河分局、內政部警政署保安警察第
    三總隊第二大隊先後移送臺灣臺南地方檢察署檢察官偵查起
    訴。　
    理  由
壹、程序部分
一、被告以外之人於審判外之陳述，雖不符刑事訴訟法第159條
    之1至第159條之4之規定，而經當事人於審判程序同意作為
    證據，法院審酌該言詞陳述或書面陳述作成時之情況，認為
    適當者，亦得為證據，刑事訴訟法第159條之5第1項定有明
    文。查本件認定犯罪事實所援引之下列具傳聞性質之供述證
    據，經原審提示檢察官、被告及辯護人均同意其證據能力（
    原審卷第195至196頁），復經本院提示檢察官及辯護人，亦
    均同意其證據能力（本院卷第106至107頁、第234頁），迄
    至本案言詞辯論終結前，均未據聲明異議，本院審酌該等審
    判外陳述作成當時之過程、內容、功能等情況綜合判斷，認
    具備合法可信之適當性保障，與起訴待證事實具關連性且無
    證據價值過低之情形，均有證據能力，得採為認定事實之基
    礎。又以下引用不具傳聞性質之非供述證據，並無證據證明
    係公務員違背法定程序所取得，且當事人及辯護人均未有主
    張排除之爭執，復無使用禁止之情形，亦皆有證據能力，得
    作認定本案犯罪事實之判斷依據。 
二、被告吳鎮有經合法傳喚，無正當理由，未於本院準備程序及
    審理時到庭，有送達證書（110年1月8日、110年6月29日分
    別寄存被告最後陳報之居所所在地警察機關，見本院卷第47
    、193頁）、被告戶籍資料查詢結果（本院卷第209至210頁
    ）、臺灣高等法院在監在押全國紀錄表（被告未在監押，本
    院卷第229頁）、通緝紀錄表（被告經臺灣臺中地方檢察署
    於110年1月15日發布通緝，臺灣臺南地方檢察署於110年8月
    26日發布通緝，本院卷第211頁）、刑事報到單2份、本院11
    0年4月20日準備程序筆錄、110年8月17日審判筆錄在卷足參
    ，爰不待其陳述逕行判決。
貳、實體部分
一、認定犯罪事實所憑之證據及理由 　　　　
　㈠上開犯罪事實，業據被告吳鎮有於警詢、偵查及原審審理時
    坦承不諱（偵卷第40、72頁，原審卷第149、195、222、225
     至226頁），核與證人即房東○○○、搜索時在場之00室承租
    人○○○於警詢證述情節相符（警卷第1至7頁），並有○○○出具
    之同意執行搜索書、原審108年聲搜字1014號南院刑搜字第3
    064號搜索票、臺南市政府警察局白河分局搜索扣押筆錄暨
    扣押物品目錄表各1件、搜索錄影截圖8張、扣案槍彈照片2
    張附卷可稽（警卷第11至33頁）。
　㈡扣案如附表所示之槍、彈經送鑑定結果，附表編號1所示改造
    槍枝及編號2所示子彈中之16顆子彈均具殺傷力，有內政部
    警政署刑事警察局109年10月18日刑鑑字第1088001741號鑑
    定書在卷足憑（警卷第43至45頁），足見被告所持有之附表
    所示槍、彈確係具殺傷力之槍彈無訛。
　㈢綜上證據，足以補強證明被告上開任意性自白之真實性，本
    案事證明確，被告犯行洵堪認定，應依法論罪科刑。
二、論罪科刑
　㈠新舊法比較
　　被告行為後，槍砲彈藥刀械管制條例第4條第1項第1款、第7
     條、第8條業於109年6月10日修正公布，並於同年月12日生
    效施行。持有改造槍枝部分，於修法前係適用槍砲彈藥刀械
    管制條例第8條第4項「未經許可，持有、寄藏或意圖販賣而
    陳列第一項所列槍砲者，處三年以上十年以下有期徒刑，併
    科新臺幣七百萬元以下罰金。」，而本次修正係考量現行查
    獲具殺傷力之違法槍枝，多屬非制式槍枝，其殺傷力不亞於
    制式槍枝，對於人民生命、身體、自由及財產法益之危害，
    實與制式槍枝無異，故無再行區分制式與否而分別適用槍砲
    彈藥刀械管制條例第7條、第8條之必要，是槍砲彈藥刀械管
    制條例第4條第1項第1款、第7條第1項及第4項、第8條第1 
    項及第4項修正後則分別為：（第4條第1項第1款）「本條例
    所稱槍砲、彈藥、刀械如下：槍砲：指制式或非制式之火
    砲、肩射武器、機關槍、衝鋒槍、卡柄槍、自動步槍、普通
    步槍、馬槍、手槍、鋼筆槍、瓦斯槍、麻醉槍、獵槍、空氣
    槍、魚槍及其他可發射金屬或子彈具有殺傷力之各式槍砲。
    」；（第7條第1項）「未經許可，製造、販賣或運輸制式或
    非制式火砲、肩射武器、機關槍、衝鋒槍、卡柄槍、自動步
    槍、普通步槍、馬槍、手槍或各類砲彈、炸彈、爆裂物者，
    處無期徒刑或七年以上有期徒刑，併科新臺幣三千萬元以下
    罰金。」、（第7條第4項）「未經許可，持有、寄藏或意圖
    販賣而陳列第一項所列槍砲、彈藥者，處五年以上有期徒刑
    ，併科新臺幣一千萬元以下罰金。」；（第8條第1項）「未
    經許可，製造、販賣或運輸制式或非制式鋼筆槍、瓦斯槍、
    麻醉槍、獵槍、空氣槍或第四條第一項第一款所定其他可發
    射金屬或子彈具有殺傷力之各式槍砲者，處無期徒刑或五年
    以上有期徒刑，併科新臺幣一千萬元以下罰金。」、（第8
    條第4項）「未經許可，持有、寄藏或意圖販賣而陳列第一
    項所列槍砲者，處三年以上十年以下有期徒刑，併科新臺幣
    七百萬元以下罰金。」。準此，此次槍砲彈藥刀械管制條例
    修正後，該條例第4條、第7條、第8條均增加「制式或非制
    式」之構成要件，亦即不分制式或非制式，凡屬該條例第7
    條所列各類槍枝型式之槍枝，有殺傷力者，概依該條例第7
    條規定處罰。是被告所犯本件「未經許可持有改造手槍（非
    制式手槍）」犯行，經比較新舊法後，修正後應依槍砲彈藥
    刀械管制條例第7條第4項規定處罰，刑罰較修正前規定（即
    槍砲彈藥刀械管制條例第8條第4項）為重，修正後規定並未
    較有利於被告，依刑法第2條第1項前段規定，應適用被告行
    為時即修正前槍砲彈藥刀械管制條例第8條第4項規定論處。
　㈡核被告所為，係犯修正前槍砲彈藥刀械管制條例第8條第4項
    之非法持有可發射子彈具有殺傷力之槍枝罪、槍砲彈藥刀械
    管制條例第12條第4項之非法持有子彈罪。按非法持有、寄
    藏、出借槍砲彈藥刀械等違禁物，所侵害者為社會法益，如
    所持有、寄藏或出借客體之種類相同（如同為子彈者），縱
    令同種類之客體有數個（如數顆子彈），仍為單純一罪，不
    發生想像競合犯之問題；若同時持有、寄藏或出借二不相同
    種類之客體（如同時持有手槍及子彈），則為一行為觸犯數
    罪名之想像上競合犯（最高法院82年度台上字第5303號判決
    要旨參照）。本件被告非法持有之具殺傷力子彈固有16顆，
    仍應論以單純一罪。又被告同時同地取得上揭槍、彈而持有
    ，係以一持有行為，同時觸犯非法持有可發射子彈具有殺傷
    力之槍枝罪及非法持有子彈罪，為想像競合犯，依刑法第55
    條規定，應從一重之（修正前）非法持有可發射子彈具有殺
    傷力之槍枝罪處斷。 　 　　　
　㈢累犯加重之說明
　　被告前因違反毒品危害防制條例、藥事法案件，經法院分別
    判處徒刑並裁定應執行有期徒刑2年6月確定，入監執行後，
    於103年12月30日縮短刑期假釋出監，嗣於105年1月28日假
    釋期滿未經撤銷假釋視為執行完畢等情，有卷附臺灣高等法
    院被告前案紀錄表可按，是被告受徒刑執行完畢後，5年以
    內故意再犯本件有期徒刑以上之罪，為累犯。又司法院釋字
    第775號解釋意旨雖謂：「刑法第47條第1項規定不分情節，
    基於累犯者有其特別惡性及對刑罰反應力薄弱等立法理由，
    一律加重最低本刑，於不符合刑法第59條所定要件之情形下
    ，致生行為人所受之刑罰超過其所應負擔罪責之個案，其人
    身自由因此遭受過苛之侵害部分，對人民受憲法第8條保障
    之人身自由所為限制，不符憲法罪刑相當原則，牴觸憲法第
    23條比例原則。於此範圍內，有關機關應自本解釋公布之日
    （108年2月22日）起二年內，依本解釋意旨修正之。於修正
    前，為避免發生上述罪刑不相當之情形，法院就該個案應依
    本解釋意旨，裁量是否加重最低本刑。」，然依該解釋意旨
    觀之，就現行刑法第47條第1項規定「加重最高本刑」部分
    並未宣告違憲，只有在無法適用刑法第59條在內之減刑規定
    ，法院認為個案應量處最低法定刑，否則將有違罪刑相當之
    情形下，方應依上開解釋意旨權衡，裁量不加重最低本刑，
    並宣告最低本刑（最高法院108年度台上字第338、976、149
    1、2268、2828、3951、4237號判決意旨同此見解）。審酌
    被告前已因故意違反毒品危害防制條例、藥事法等罪遭判刑
    執行，卻未能謹慎守法，於執行完畢後5年以內故意再犯本
    案對社會治安危害甚大之非法持有槍、彈罪，對於刑罰之反
    應力顯然薄弱，需延長其矯正期間，方能使其心生警惕，不
    再犯罪，並兼顧社會防衛之效果，認依刑法第47條第1 項規
    定，予以加重其最低本刑，尚符罪刑相當原則，並未致生行
    為人所受之刑罰超過其所應負擔罪責而使其人身自由因此遭
    受過苛之侵害，自無違反憲法比例原則之情事，故被告所犯
    本案應依刑法第47條第1項規定，予以加重其刑。辯護意旨
    以被告所犯本件持有槍、彈犯行，與前案所犯毒品、藥事法
    犯罪類型不同，無依累犯加重其刑之必要，與前揭大法官會
    議解釋意旨及最高法院見解有悖，尚難憑採。
　㈣維持原審判決之理由
　　原審以被告持有附表所示槍、彈，事證明確，依修正前槍砲
    彈藥刀械管制條例第8條第4項、現行同條例第12條第4項，
    刑法第2條第1項前段、第11條前段、第55條、第47條第1項
    、第42條第3項前段之規定，並審酌被告明知槍砲、彈藥均
    屬管制物品，存在高度之危險性，對社會治安有重大危害，
    不思遠離此等危害社會之物，竟仍持有本件扣案具殺傷力之
    槍、彈，嚴重危害社會治安，犯罪之動機、目的均屬不佳，
    應予非難；且被告持有之子彈數量不少，對社會之危害性甚
    大，行為殊屬不該，實不宜輕縱；惟念被告犯後坦承犯行，
    非無悔意，犯後態度尚可，兼衡酌被告之犯罪動機、目的、
    手段、尚查無以該槍、彈從事犯罪造成實際危害之事證，暨
    其構成上開累犯以外之其他前科素行、於原審陳明之智識程
    度、家庭生活狀況（見原審卷第226頁）等一切情狀，量處
    被告有期徒刑3年4月，併科罰金新臺幣5萬元，就所處併科
    罰金部分，諭知易服勞役之折算標準。另就沒收部分說明：
    依刑法第38條第1項規定，違禁物，不問屬於犯罪行為人與
    否，沒收之。本件扣案被告非法持有之附表編號1所示具殺
    傷力之改造槍枝1支，鑑定後尚餘之附表編號2之「沒收」欄
    內所示具殺傷力子彈，依槍砲彈藥刀械管制條例之規定，為
    非經主管機關許可不得持有之物，均係違禁物，不問屬於犯
    罪行為人與否，應依刑法第38條第1項規定宣告沒收。至於
    附表編號2所示經採樣試射之具殺傷力子彈，於鑑驗時試射
    擊發，已喪失子彈之作用及性質而不具殺傷力，已非違禁物
    ；又附表編號2所示扣案子彈中之1顆子彈，經鑑定結果，認
    不具殺傷力；另警方扣得之複進簧10支，經原審函詢內政部
    結果，非屬公告之槍砲主要組成零件（原審卷第59頁內政部
    109年4月23日內授警字第1090870997號函），均無法認定屬
    違禁物，復查無證據證明與本案犯罪具關聯性，自無庸諭知
    沒收等情。核其認事用法俱無違誤，所為刑之宣告，亦係以
    行為人之責任為基礎，經審酌刑法第57條各款所列事項及其
    他一切情狀後而為，所量定之刑亦未逾越法定刑範圍或有何
    違反比例、公平及罪刑相當原則之情形，亦稱允當。被告上
    訴指摘原審判決量刑不當，為無理由，應予駁回。
三、被告經合法傳喚，無正當理由未到庭，爰不待其陳述，逕行
    判決。　　　
據上論斷，應依刑事訴訟法第368條、第371條，判決如主文。 
本案經檢察官葉清財提起公訴，檢察官陳建弘到庭執行職務。
中　　華　　民　　國   110    年    8     月    31    日
                  刑事第六庭    審判長法  官  張瑛宗　
                                      法  官  林坤志
                                      法  官  林逸梅
以上正本證明與原本無異。
如不服本判決應於收受送達後20日內向本院提出上訴書狀，其未
敘述上訴理由者，並得於提起上訴後20日內向本院補提理由書（
均須按他造當事人之人數附繕本）「切勿逕送上級法院」。
　　　　　　　　　　　　　　　　　　　書記官  施淑華
中　　華　　民　　國　　110 　 年　　8　　月　　31　　日
附錄本案論罪科刑法條全文
（109年6月10日）修正前槍砲彈藥刀械管制條例第8條
未經許可，製造、販賣或運輸鋼筆槍、瓦斯槍、麻醉槍、獵槍、
空氣槍或第4條第1項第1款所定其他可發射金屬或子彈具有殺傷
力之各式槍砲者，處無期徒刑或五年以上有期徒刑，併科新臺幣
1千萬元以下罰金。
未經許可，轉讓、出租或出借前項所列槍枝者，處5年以上有期
徒刑，併科新臺幣1千萬元以下罰金。
意圖供自己或他人犯罪之用，而犯前二項之罪者，處無期徒刑或
七年以上有期徒刑，併科新臺幣1千萬元以下罰金。
未經許可，持有、寄藏或意圖販賣而陳列第一項所列槍枝者，處
3年以上10年以下有期徒刑，併科新臺幣7百萬元以下罰金。
第一項至第三項之未遂犯罰之。
犯第一項、第二項或第四項有關空氣槍之罪，其情節輕微者，得
減輕其刑。

現行槍砲彈藥刀械管制條例第12條
未經許可，製造、販賣或運輸子彈者，處1年以上7年以下有期徒
刑，併科新台幣5百萬元以下罰金。
未經許可，轉讓、出租或出借子彈者，處6月以上5年以下有期徒
刑，併科新台幣3百萬元以下罰金。
意圖供自己或他人犯罪之用，而犯前二項之罪者，處3年以上10
年以下有期徒刑，併科新台幣7百萬元以下罰金。
未經許可，持有、寄藏或意圖販賣而陳列子彈者，處5年以下有
期徒刑，併科新台幣3百萬元以下罰金。
第一項至第三項之未遂犯罰之。

附表：
編號 扣押物品名、數量 鑑定結果 沒收 1 改造手槍1支（含彈匣1個，槍枝管制編號0000000000） 認係改造手槍，由仿半自動手槍製造之槍枝，換裝土造金屬槍管而成，擊發功能正常，可供擊發適用子彈使用，認具殺傷力。 改造手槍1支（槍枝管制編號0000000000，含彈匣1 個）沒收。 2 子彈17顆 ㈠11顆，認均係非制式子彈，由金屬彈殼組合直徑約8.9m m 金屬彈頭而成，採樣4顆試射，3顆均可擊發，認具殺傷力；1顆雖可擊發，惟發射動不足，認不具殺傷力。 ㈡6顆，認均係非制式子彈，由口徑9m m制式空包彈組合直徑約8.9mm金屬彈頭而成，採樣2顆試射，均可擊發，認具殺傷力。 左揭㈠所示試射用罄以外之非制式子彈7顆，及左揭㈡所示試射用罄以外之非制式子彈4 顆，均沒收。